【裁判字號】    88,易,5219
【裁判日期】    890927
【裁判案由】    詐欺
【裁判全文】
臺灣高雄地方法院刑事判決                        八十八年度易字第五二一九號
    公  訴  人  臺灣高雄地方法院檢察署檢察官
    被      告  乙○○
右列被告因詐欺案件，經檢察官提起公訴（八十八年度偵字第一八五三九號），本院
判決如左：
    主  文
乙○○連續意圖為自己不法之所有，以詐術使人將本人之物交付，處有期徒刑參月。
    事  實
一、乙○○曾於民國八十七年七月十五日至八十八年五月十五日受雇於高雄市○○區
    ○○街七十六號「建盈漁業股份有限公司」（下稱建盈公司），擔任遠洋漁船之
    船員，八十八年七月五日，明知自己無意隨該公司之漁船出海工作，竟基於意圖
    為自己不法所有之概括犯意，在建盈公司，先向該公司之負責人丙○○佯稱欲隨
    該公司漁船出海捕魚，向該公司借款新台幣（下同）十萬元，並簽訂志願書及本
    票各一紙，同日（起訴書誤植為七月六日）又承前開概括之犯意，先後向建盈公
    司之船員江春璉、林世傑、林豐明、潘禮強、粘晉昌及黃裕福佯稱要代渠等添購
    出海所需之日常用品，要向每位船員收取一萬二千元，使丙○○及前開六名船員
    不疑有他，如數交付前開款項，嗣原訂出海之日八十八年七月七日，乙○○並未
    到建盈公司報到，丙○○與六名船員方知受騙。
二、案經丙○○訴由台灣高雄地方法院檢察署檢察官偵查起訴。
    理  由
一、訊據被告乙○○固不否認並未代前開六名船員購買登船所需之日長用品及八十八
    年七月七日並未隨船出海之事實，然矢口否認具有詐欺之犯意，辯稱：確實是因
    為睡過頭錯過漁船出海之時間才未隨船出海，嗣後有到建盈公司去，當初確有向
    商家詢問購買登船所需日用品之事宜云云。經查：被告曾以要隨船出海為由向建
    盈公司商借十萬元，以代購日常用品為由向江春璉等六名船員各收取一萬二千元
    之事實，業據被告供陳在卷，核與建盈公司之代理人甲○○及證人江春璉、林世
    傑證述情節相符，並有被告借支當時所簽具之本票、志願書及建盈公司付款憑證
    附卷可稽，此部分被告之自白與事實相符，自堪信為真實。被告雖辯稱確曾向商
    家洽詢購買日用品事宜，因睡過頭而未隨船出海，嗣後有到船公司去，然本院於
    調查時，詢問被告究係向何人洽詢購買日用品之事宜，被告始終未能指出被洽詢
    之店家為何以供本院調查，又告訴人之代理人甲○○亦指稱：告訴人提出告訴之
    後，被告才和公司聯絡，經查：告訴人提出告訴之日期為八十八年七月二十二日
    ，距離原先約定被告應隨船出海之日期七月七日已有十五日之遠，被告若果係因
    意外而睡過頭，為何遲至十五日以後公司已提出告訴才向公司說明原委？又自被
    告於本院調查時所自承：八十八年七月五日告訴人所借予之十萬元及六名船員所
    交付之七萬二千元，十一萬元左右於當天便用以清償其先前於卡拉ＯＫ所積欠之
    債務，其餘款項未買日用品就已花完了等情，益見其向丙○○等人取得前開款項
    之時，並無隨船出海及代購日常用品之意思，其具有為自己不法所有之意圖甚明
    ，本件事證明確，被告之犯行堪予認定。
二、被告乙○○意圖為自己不法之所有，佯稱欲隨船出海及代購出海所需日常用品，
    使丙○○等人陷於錯誤而交付金錢，核其所為係犯刑法第三百三十九條第一項詐
    欺取財罪。又其先後對丙○○等七人詐欺取財之犯行，時間緊密，犯罪構成要件
    各相同，顯各係基於概括犯意為之，為連續犯，應依刑法第五十六條規定以一罪
    論並加重其刑。茲審酌被告不事生產，竟為清償積欠卡拉ＯＫ之費用而行詐，其
    犯罪之目的及動機固不足取，惟事後坦承部分犯行，犯後態度堪稱良好及犯罪手
    段與所生損害等一切情狀，量處如主文所示之刑。
據上論斷，應依刑事訴訟法第二百九十九條第一項前段、刑法第五十六條、第三百三
十九條第一項，罰金罰鍰提高標準條例第一條前段，判決如主文。
中      華      民      國    八十九    年      九      月    二十七    日
                                  臺灣高雄地方法院刑事第二庭
                                        審判長法官  黃三友
                                              法官  陳威龍
                                              法官  卓立婷
右正本證明與原本無異。
如不服本判決，應於判決送達後十日內，向本院提出上訴狀。
                                             書記官    陳家宏
中    華    民    國      八十九      年      九      月      三十      日


司法院資訊處製作；財團法人民間司法改革基金會備份。
